【裁判字號】    90,上易,695
【裁判日期】    900628
【裁判案由】    贓物等
【裁判全文】
臺灣高等法院高雄分院刑事判決                      九十年度上易字第六九五號
    上 訴 人  己○○
    即 被 告
              丙○○
右上訴人等因贓物等案件，不服臺灣高雄地方法院八十九年度易字第一三六一號中華
民國八十九年七月三十一日第一審判決（起訴案號：臺灣高雄地方法院檢察署八十八
年度偵字第二二八四○號），提起上訴，本院判決如左：
      主  文
原判決關於丙○○部分撤銷。
丙○○牙保贓物，處有期徒刑肆月，如易科罰金，以參佰元折算壹日。
其他上訴駁回。
    事  實
一、己○○基於故買贓物之概括犯意，先於民國八十八年八月底某日，在高雄縣大樹
    鄉○○村○○路十號住處，明知附表編號一、二所示陳登輝所有車牌號碼ＱＣＫ
    —三五七號及丁○○所有車牌號碼ＯＵＶ—七０一號二部機車為謝國斌（另行審
    結）所竊得之贓物，仍以每台新台幣（下同）五千元之價格予以買受；再於同年
    九月四日凌晨三時許，在高雄縣大樹鄉龍目村五十九號，以相同價格向謝國斌買
    受附表編號三、四所示竊自乙○○所有車牌號碼ＯＳＸ—五九七號及甲○○所有
    車牌號碼ＯＪＫ—四七八四號二部贓車；並於同年八月間，明知戊○○所有車牌
    號碼ＯＥＶ—八三二號機車（八十八年七月二十五日十三時三十分許，在高雄縣
    大樹鄉龍目村關帝廟旁產業道路失竊），係綽號「忠仔」之不詳姓名男子所持有
    來路不明之贓物，仍在高雄縣大樹鄉○○村○○路十號之住處，經由丙○○之牙
    保而以一千五百元買受之，嗣因謝國斌騎乘另輛贓車為警查獲，始循線查獲上情
    。
二、案經高雄縣警察局仁武分局移送台灣高雄地方法院檢察署檢察官偵查起訴。
    理  由
一、訊據上訴人即被告己○○於矢口否認有向謝國斌及綽號「忠仔」者買受機車，辯
    稱：我並沒有向謝國斌購買機車、四部機車車牌在我家，是謝國斌要陷害我，所
    以放在我家裡，至於車牌號碼ＯＥＶ—八三二號機車，我亦未向綽號「忠仔」者
    所購買云云；上訴人即被告丙○○並未於本院審判期日到庭，惟於本院調查時亦
    矢口否認有牙保己○○買受機車之行為，辯稱：我看到一部機車，因己○○在撿
    破爛，所以告知己○○上開ＯＥＶ—八三二號機車遭人棄置，可以去牽，但不知
    道己○○有無去拿云云。經查：右揭犯罪事實，業據被告己○○於警訊中供稱：
    「（‧‧至你住所床鋪下搜出之車號ＯＳＸ—五九七、ＯＵＶ—七０一、ＯＥＶ
    —八三二、ＱＣＫ—三五七、ＯＪＫ—四七八共五塊車牌，從何而來？）其中Ｏ
    ＳＸ—五九七、ＯＵＶ—七０一、、ＱＣＫ—三五七、ＯＪＫ—四七八四台重機
    車是住興山村十四號謝國斌牽來賣我，ＯＥＶ—八三二是住龍目路八十二之四號
    之丙○○賣給我的」等語（見八十八年九月十一日警訊筆錄），偵查中亦供稱：
    「（ＯＥＶ—八三二的機車是否丙○○賣給你的？）是」、「（何時賣你？）八
    十八年八月份」、「（賣你多少錢？）一千五百元」等語（見偵查卷第四十七頁
    ），已供承犯行，甚為詳盡，核與同案被告謝國斌所供稱：「（賣了幾輛機車給
    己○○？）四台‧‧」、「（價錢為何？）一台五千元」（見偵查卷第四十一頁
    背面）及被告丙○○於偵查中所供稱：「（是否有賣一部ＯＥＶ—八三二號機車
    予己○○？）是我朋友『忠仔』要賣車，我之前有聽過己○○說他有買贓車，我
    就帶『忠仔』過去」、「（賣了多少錢？）一千元左右」（見偵查卷第八十九頁
    ）等情大致相符；又上開失竊機車之車牌五面，係自被告己○○位於高雄縣大樹
    鄉○○村○○路十號住處臥室床下扣得，此有高雄縣警察局仁武分局執行逕行搜
    索報告結果書在卷可證，此外，復有被害人甲○○、丁○○、乙○○、陳登輝及
    戊○○立具之贓物領結五紙附卷可參，被告己○○與丙○○於本院審理時翻異前
    詞，改稱其等並無買賣、牙保機車，被告己○○空言指稱係謝國斌要誣陷他，所
    以將車牌放在他家云云，顯係事後卸責之詞，不足採信；是本件事證明確，被告
    二人犯行洵堪認定。
二、核被告己○○所為，係犯刑法第三百四十九條第二項之故買贓物罪，被告丙○○
    所為，係犯同條項之牙保贓物罪。被告己○○所為數行為，時間緊接，方法相同
    ，所犯係構成要件相同之罪名，顯係出於概括之犯意為之，為連續犯，應依刑法
    第五十六條之規定以一罪論，並加重其刑。又現役軍人犯罪，由軍法機關追訴審
    判，但所犯為陸海空軍刑法及其特別法以外之罪，而屬刑法第六十一條所列各罪
    者，不在此限，國家安全法第八條第二項定有明文（依八十八年十月三日施行之
    修正軍事審判法第二百三十七條規定，國家安全法第八條第二項自九十年十月二
    日停止適用）。查本件被告丙○○於八十八年一月十八日入伍服役，業經其供明
    在卷，其行為時雖具現役軍人身份，惟所犯係刑法第六十一條第五款所列之贓物
    罪，又非陸海空軍刑法及其特別法之罪名，依上開規定，本院自得予以審判。又
    被告丙○○行為後，刑法第四十一條有期徒刑易科罰金之規定，業經總統於九十
    年一月十日修正公佈施行，於同年月十二日生效，修正後最重本刑五年以下有期
    徒刑之罪，經判處六月以下有期徒刑，因身體等因素執行顯有困難，均得予以易
    科罰金，依刑法第二條第一項前段規定，應適用修正後之新法，較有利於被告丙○○，併予敘明。
三、原審就被告己○○部分，因而適用刑法第五十六條、第三百四十九條第二項、罰
    金罰鍰提高標準條例第一條前段之規定，並審酌被告己○○犯罪之動機、目的、
    手段，其品性、生活狀況、智識程度、犯罪所生之損害、犯罪後態度等一切情狀
    ，量處有期徒刑捌月，其認事用法，均無不合，量刑亦屬適當，被告己○○上訴
    意旨，否認犯罪，指摘原判決不當，並無理由，應予駁回。
四、至於被告丙○○部分，原審予以論罪科刑，固非無見，惟查刑法第四十一條業經
    總統於九十年一月十日修正公佈施行，於同年月十二日生效，修正後最重本刑五
    年以下有期徒刑之罪，經判處六月以下有期徒刑，因身體等因素執行顯有困難，
    均得予易科罰金，被告丙○○所犯為最重本刑五年以下有期徒刑之罪，經宣告六
    月以下有期徒刑或拘役，應諭知易科罰金之折算標準，原審未及為新、舊法之比
    較適用，諭知易科罰金之折算標準，尚有未合，被告丙○○上訴意旨，否認犯罪
    ，指摘原判決不當，雖無理由，惟原判決既有上開可議，仍應由本院將原判決關
    於被告丙○○部分予以撤銷改判，審酌被告丙○○犯罪之動機、目的、手段，其
    品性、犯罪所生之損害、犯罪後態度等一切情狀，仍如原審量處有期徒刑肆月，
    並諭知易科罰金之折算標準。
五、被告丙○○經合法傳喚，無正當理由不到庭，爰不待其陳述逕行判決。
據上論結，應依刑事訴訟法第三百六十八條，第三百六十九條第一項前段、第三百六
十四條、第二百九十九條第一項前段、第三百七十一條、刑法第二條第一項前段、第
五十六條、第三百四十九條第二項、修正後刑法第四十一條第一項、罰金罰鍰提高標
準條例第一條前段，第二條、判決如主文。
本案經檢察官陳惠珠到庭執行職務。
中      華      民      國    九十      年      六      月    二十八    日
                                      臺灣高等法院高雄分院刑事第七庭
                                          審判長法官
                                                法官
                                                法官
不得上訴
附錄：本判決論罪科刑法條：
刑法第三百四十九條第二項
附表：
┌──┬──────┬─────────┬──────┬───┬
│編號│  失竊時間  │  失  竊  地  點  │  被竊車輛  │被害人│
├──┼──────┼─────────┼──────┼───┼
│    │八十八年八月│高雄縣大樹鄉檨腳村│車號ＯＣＫ─│陳登輝│
│ 一 │二十二日九時│中興南路五一號前  │三五七號重型│      │
│    │許          │                  │機車        │      │
├──┼──────┼─────────┼──────┼───┼
│    │八十八年八月│高雄縣大樹鄉和山村│車號ＯＵＶ─│丁○○│
│ 二 │十四日二十三│(路)十二號前      │七０一號重型│      │
│    │時許        │                  │機車│      │
├──┼──────┼─────────┼──────┼───┼
│    │八十八年八月│高雄縣大樹鄉興山村│車號ＤＳＸ─│乙○○│
│ 三 │二十二日七時│一一一號前        │五九七號重型│      │
│    │三十分許    │                  │機車        │      │
├──┼──────┼─────────┼──────┼───┼
│    │八十八年八月│高雄縣大樹鄉溪埔村│車號ＯＪＫ─│甲○○│
│ 四 │十一日七時三│(路)三巷一六八之一│四七八號重型│      │
│    │十分許      │號                │機車        │      │
└──┴──────┴─────────┴──────┴───┴


司法院資訊處製作；財團法人民間司法改革基金會備份。
